【裁判字號】    95,交上易,89
【裁判日期】    950525
【裁判案由】    公共危險等
【裁判全文】
臺灣高等法院刑事判決                95年度交上易字第89號
上  訴  人
即  被  告  甲○○
選任辯護人  陳昭全律師
上列上訴人因公共危險等案件，不服臺灣板橋地方法院94年度交
易字第163號，中華民國94年12月12日第一審判決（起訴案號：
臺灣板橋地方法院檢察署94年度偵字第7161號），提起上訴，本
院判決如下：
    主  文
上訴駁回。
    事  實
一、甲○○以駕駛營業小客車為業，為從事駕駛業務之人，曾於
    民國90年間犯酒醉駕車公共危險罪，經原審法院以90年度板
    交簡字第191號判處有期徒刑三月，又經原審法院以90年度
    交簡上字第21號判決上訴駁回，於90年11月30日確定，於91
    年7月1日執行完畢。猶不知悔改，於93年8月24日中午12時
    許，在臺北縣新店市友人家中喝酒，席間其一人約喝二至三
    罐啤酒，已有反應較慢、感覺減低、影響駕駛之情形，並達
    思考改變、個性行為改變而不能安全駕駛動力交通工具之狀
    態後，明知汽車駕駛人有飲用酒類後其吐氣所含酒精濃度超
    過每公升0.25毫克者，不得駕車，竟仍酒醉駕駛動力交通工
    具即車牌號碼M8-230號營業小客車，搭載友人陳龍升離開上
    址，自臺北縣新店市○○○道三號公路至土城交流道下高速
    公路準備轉往位於臺北縣樹林鎮○○街67巷48號之住處，迨
    同日下午16時33分許，甫下土城交流道正穿越臺北縣土城市
    ○○路○段直行大安路時，又明知汽車行駛時，駕駛人應注
    意車前狀況，並隨時採取必要之安全措施，而依當時情形天
    候雖係暴雨，但仍有日間自然光線，路況係濕潤、無缺陷、
    無障礙物之柏油路面，又非不能注意，竟疏未注意適有疏忽
    汽車行駛至交岔路口轉彎車應讓直行車先行之黃進傳，正駕
    駛車牌號碼ER-0850號自用小客車附載乙○○等人，沿臺北
    縣土城市○○路對向駛至欲左轉中央路3段往中和市方向行
    駛，甲○○見狀已閃煞不及，致其駕駛之車牌號碼M8-230號
    營業小客車右前車頭與車牌號碼ER-0850號自用小客車右後
    車尾發生碰撞，造成乘坐於車牌號碼ER-0850號自用小客車
    內之乘客乙○○受有頭部外傷之傷害。甲○○於肇事後，在
    未被有偵查犯罪職權之機關或公務員知悉前，不逃避接受裁
    判，停留現場，經警方據報前往現場處理時，即當場承認為
    肇事人，因而自首接受裁判。警方並對其測試飲酒後吐氣所
    含酒精濃度，發現高達每公升0.92毫克，併查悉上情。
二、案經乙○○訴由臺北縣政府警察局土城分局報請臺灣板橋地
    方法院檢察署檢察官偵查起訴。
    理  由
一、訊據被告甲○○固坦承於上揭時、地，其所有之車牌號碼M8
    -230號營業小客車與黃進傳駕駛之車牌號碼ER-0850 號自用
    小客車有發生碰撞，又警方對其實施酒測結果，其飲酒後吐
    氣所含酒精濃度，確實達每公升0.92毫克之事實，惟矢口否
    認有何公共危險及過失傷害等犯行，辯稱：案發當時伊所有
    之車牌號碼M8-230號營業小客車係由友人陳龍升駕駛，伊僅
    乘坐該車內，並非由伊駕駛，且乙○○是否因此道路交通事
    故而受有頭部外傷亦屬存疑云云。然查：
  (一)證人黃進傳於審理時結證稱：伊於93年8月23日下午4時30
    分許，駕駛車牌號碼ER -0850號自用小客車行經臺北縣土城
    市○○路與中央路3段交岔路口時，被他車撞及右後保險桿
    部位，碰撞後伊隨即停車，前後只有2、3秒鐘，並馬上下車
    ，就直接看到對方的駕駛即今日在庭的被告甲○○從駕駛座
    的車門下車，另一位乘車者陳龍升，則因撞到擋風玻璃頭部
    有流血，該車牌號碼M8-230號營業小客車是右前方保險桿被
    撞到；兩車發生碰撞之後伊馬上停車且較被告早下車，並未
    先確認車內乘客有無受傷，於下車後被告與陳龍升二人就一
    起往伊停車的位置走來跟伊談話，當時渠等二人身上均有酒
    味，伊親眼目睹被告從駕駛座下車，陳龍升則由副駕駛座下
    車，從此下車的方向就很容易辨別陳龍升不是駕駛人，而且
    陳龍升身材魁梧，身有刺青，被告年紀較陳龍升大，伊不會
    誤認等語（見原審94年9月6日審判筆錄第3至8頁），證人對
    被告係案發時車牌號碼M8-230號營業小客車之駕駛人一節，
    言之鑿鑿，顯非無稽。又其當時車上乘客尚有兩位成人、兩
    名小孩，是其妻尾隨下車後才告知乘客有受傷等情，亦據證
    人黃進傳結證在卷（見原審94年9月6日審判筆錄第7頁），
    並有亞東紀念醫院於93年8月24日出具之乙○○之診斷證明
    書附卷可憑，是告訴人乙○○因本件交通事故而受有傷害，
    亦可認定。
  (二)案發當天警方據報到場處理時，因為被告自己表明是駕駛人
    ，與肇事對方的車輛駕駛人所指相符，才會把被告帶回製作
    筆錄一節，業據證人即前往現場處理之警員張芳欽、全忠志
    、劉俊明於原審審理時結證屬實（見原審94年10月31日審判
    筆錄第7頁、原審94年11月28日審判筆錄5、7、8頁），其中
    證人劉俊明更結證稱：被告車上的乘客額頭有受傷，伊等看
    車牌號碼M8-230號營業小客車右前擋風玻璃有裂痕，應該是
    乘客去撞擊到玻璃所造成等語，核與上述證人黃進傳所證乘
    客陳龍升因撞到擋風玻璃頭部有流血之情節相符，依卷附之
    現場及車損照片觀之，雖無法明顯看出擋風玻璃破裂情形，
    但車牌號碼M8-230號營業小客車撞擊部位係在右前車頭甚明
    ，倘以駕駛人及乘客於撞擊時之情狀判斷，衡情坐於副駕駛
    座之乘客所受衝擊力道較大，且因未如駕駛人可雙方緊握方
    向盤又較少注意車前狀況，確實於撞擊時基於慣性使然，頭
    部極易撞上擋風玻璃成傷，亦足徵坐於副駕駛座之人係頭部
    受傷之陳龍升，而認定被告確係該車之駕駛人無訛。
  (三)再者被告於警詢之初即供承：伊於93年8 月24日下午4 時33
    分許，駕駛其所有之車牌號碼M8-230號營業小客車，從北二
    高下高速公路穿越臺北縣土城市○○路往大安路方向行駛準
    備回樹林市○○路上，於中央路3 段與大安路交岔路口發生
    車禍，當時伊已經過中央路3 段中心線，對方是沿大安路突
    然左轉中央路3 段又沒打方向燈，致其右前車頭與對方右後
    方發生碰撞，伊開車之前在臺北縣新店市有喝了2 至3 罐啤
    酒，經警方實施飲酒後吐氣所含酒精濃度為每公升0.92毫克
    ，肇事後伊留在現場，伊車上乘客有受傷，但該名乘客已經
    跑掉了等語（見94年度偵字第7161號偵查卷宗第15至18頁）
    ，此係案發時之供述，較少權衡利害得失，況且被告對其自
    己即為駕駛人、其行車路線、如何與對方車輛發生碰撞、其
    自己車內之乘客有無受傷、確有經警對其實施酒精測試等節
    ，均與上揭諸多證人所述情節相符，比之事後翻異之詞，自
    較可信。至於被告另於審理時聲稱可勘驗車牌號碼M8-230號
    營業小客車擋風玻璃是否有裂痕情形，惟審諸自案發迄今已
    歷一年三月有餘，車況是否一如當時，已難確保，此既有證
    人劉俊明結證如上，又核與證人黃進傳於審理中所述、被告
    於警詢時所供等情相符，足可信憑，自無再行勘驗必要，附
    此敘明。
  (四)此外，又有酒精濃度測試值單、道路交通事故現場草圖、道
    路交通事故現場圖、道路交通事故調查報告表(一)、(二)、車籍
    作業系統- 查詢認可資料、現場及車損照片十六幀在卷可佐
    ，益見告訴人之指訴，當非虛妄，徵而可信。按人體呼氣酒
    精濃度達到每公升0.5 毫克時，即有反應較慢、感覺減低、
    影響駕駛之情形，若達於每公升0.75毫克時，更有思考改變
    、個性行為改變之中毒症狀，有行政院國軍退除役官兵輔導
    委員會臺北榮民總醫院88年8 月5 日北總內字第26868 號
    函附卷可佐；而且汽車駕駛人飲酒後其呼氣中酒精濃度如已
    達每公升0.55毫克時，其肇事率為一般未飲酒者之十倍，若
    達於每公升0.85毫克時，其肇事率更為一般未飲酒者之五十
    倍，亦有中央警察大學交通學系暨交通管理研究所教授蔡中
    志之研究報告可憑，故依上開卷附之酒精濃度測試值單所示
    ，被告經警檢測其呼氣酒精濃度高達每公升0.92毫克，顯已
    達到服用酒類後不能安全駕駛動力交通工具之狀態甚明。
  (五)證人陳龍升雖於原審審理時結證稱案發當日因被告喝醉，由
    其開車送被告回家云云（見原審94年9月29日審判筆錄第3頁
    ），然細究證人陳述內容，其就自新店市喝酒處所駛經如何
    之路線到達土城市案發地點、被告位於樹林市之住處之確切
    地址均無法真確陳明，要謂由其駕駛被告之車輛附載被告回
    家，已有可疑。甚至經原審調閱證人陳龍升於原審法院94年
    度交聲更字第24號交通聲明異議案件於法官面前結證之內容
    ，陳龍升證稱其係於半夜十一點以後開車離開新店市友人家
    中、發生車禍的時間在半夜十二點多等情，非但與被告所供
    不符，更與上述諸多其他事證迥異，實無從據此而為有利被
    告之事實認定。
  (六)按汽車駕駛人有飲用酒類後其吐氣所含酒精濃度超過每公升
    0.25毫克者，不得駕車；又明知汽車行駛時，駕駛人應注意
    車前狀況，並隨時採取必要之安全措施，道路交通安全規則
    第114 條第2 款、第94條第3 項分別定有明文。且依前開道
    路交通事故調查報告表所載，當日天候雖係暴雨，但仍有日
    間自然光線，路況係濕潤、無缺陷、無障礙物之柏油路面，
    並無使被告不能注意之情事，詎被告竟疏未注意上揭規定而
    肇禍，此間縱另有汽車駕駛人黃進傳因轉彎車未讓直行車先
    行為肇事主因，然被告行車既有上述未及注意之情形，其仍
    應負過失罪責甚明，本件交通事故經送臺灣省臺北縣區車輛
    行車事故鑑定委員會鑑定結果，亦認「甲○○酒精濃度（0.
    92mg/l）超過規定標準駕駛營小客車，未注意車前狀況為肇
    事次因」等情，有該委員會北縣鑑字第931930號鑑定意見書
    在卷可參，顯亦同此見解。又本件車禍致使告訴人乙○○受
    有頭部外傷之傷害，已如前述，是被告之過失犯行與告訴人
    乙○○所受之傷害間，顯有相當因果關係。
  (七)綜上所述，足認被告上開所辯，顯係事後圖卸飾詞，殊無可
    採，罪證明確，犯行洵堪認定。
二、查被告以駕駛營業小客車為業，為從事駕駛業務之人。核被
    告所為，係犯刑法第185 條之3 服用酒類不能安全駕駛動力
    交通工具而駕駛罪、第284 條第2 項前段業務過失傷害罪。
    被告所犯二罪間，犯意各別，行為互殊，應予分論併罰。又
    被告係汽車駕駛人，酒醉駕車，因而致人受傷，應依道路交
    通管理處罰條例第86條第1 項規定，就業務過失傷害部分加
    重其刑至二分之一。查被告曾於90年間犯酒醉駕車公共危險
    罪，經原審法院以90年度板交簡字第191號判處有期徒刑三
    月，又經原審法院以90年度交簡上字第21號判決上訴駁回，
    於90年11月30日確定，於91年7月1日執行完畢，有本院被告
    前案紀錄表附卷可參，其於有期徒刑執行完畢後再犯本案之
    罪，係屬累犯，應依刑法第47條規定加重其刑，其中業務過
    失傷害部分併依法遞加重之。被告於肇事後，在未被有偵查
    犯罪職權之機關或公務員知悉前，不逃避接受裁判，停留於
    現場，並於警方據報前往現場處理時，即當場承認為肇事人
    ，因而自首接受裁判，有臺北縣政府警察局土城分局交通分
    隊出具之道路交通事故肇事人自首情形紀錄表在卷可憑，有
    關業務過失傷害部分，應依刑法第62條前段規定減輕其刑，
    其刑有加重其減輕者，應先加後減。原審認被告事證明確，
    依刑法第185條之3、第284條第2項前段、第47條、第62條前
    段、第41條第1項前段、第2項 (原審漏引第2項)、第51條第
    5 款，道路交通管理處罰條例第86條第1項，罰金罰鍰提高
    標準條例第1條前段、第2條，並審酌被告前有酒醉駕車之公
    共危險罪前科，仍不知警惕，其酒後駕車對一般往來之公眾
    及自身皆具有高度危險性，既漠視自己安危，也罔顧公眾安
    全，並兼衡被告之過失程度，告訴人所受損害尚屬輕微，被
    告迄未與告訴人達成民事和解並賠償損害，暨其於犯罪後之
    態度等一切情狀，分別量處被告服用酒類，不能安全駕駛動
    力交通工具而駕駛，有期徒刑伍月；從事業務之人 (原審漏
    載)，因業務上之過失傷害人，有期徒刑肆月，並均諭知易
    科罰金之折算標準，併定其應執行有期徒刑七月，及諭知易
    科罰金之折算標準，以示懲儆。經核原審認事用法，均無不
    當，量刑亦屬妥適，被告上訴仍執前詞，指摘原判決不當，
    核無理由，應予駁回。
據上論斷，應依刑事訴訟法第368條，判決如主文。
本案經檢察官蔡薰慧到庭執行職務。
中    華    民    國    95    年    5     月    25    日
                  刑事第十二庭  審判長法  官  蔡永昌
                                      法  官  施俊堯
                                      法  官  張正亞
以上正本證明與原本無異。
不得上訴。
                                      書記官  鄭信昱
中    華    民    國    95    年    5     月    25    日
附錄：本案論罪科刑法條全文
中華民國刑法第185條之3
服用毒品、麻醉藥品、酒類或其他相類之物，不能安全駕駛動力
交通工具而駕駛者，處1年以下有期徒刑、拘役或3萬元以下罰金
。
中華民國刑法第284條第2項前段
因過失傷害人者，處 6 月以下有期徒刑、拘役或 500 元以下罰
金，致重傷者，處1年以下有期徒刑、拘役或500元以下罰金。
從事業務之人，因業務上之過失傷害人者，處 1 年以下有期徒刑
、拘役或1 千元以下罰金，致重傷者，處 3 年以下有期徒刑、
拘役或2千元以下罰金。


司法院資訊處製作；財團法人民間司法改革基金會備份。
